【裁判字號】    99,訴,209
【裁判日期】    990317
【裁判案由】    侵權行為損害賠償
【裁判全文】
臺灣臺北地方法院民事判決               99年度訴字第209號
原      告  戊○○
            丁○○
            甲○○
            乙○○
            丙○○
前五人共同
訴訟代理人  李弘仁律師
被      告  庚○○
上列當事人間因殺人案件，原告提起刑事附帶民事訴訟請求侵權
行為損害賠償，經本院刑事庭裁定移送前來（98年度重附民字第
44號），本院於99年3月3日言詞辯論終結，判決如下：
    主  文
被告應給付原告戊○○新臺幣壹佰零捌萬伍仟肆佰柒拾肆元，及
自民國九十八年七月三十一日起至清償日止，按年息百分之五計
算之利息。
被告應給付原告丁○○新臺幣壹佰貳拾貳萬陸仟陸佰捌拾貳元，
及自民國九十八年七月三十一日起至清償日止，按年息百分之五
計算之利息。
被告應給付原告甲○○新臺幣貳佰伍拾壹萬零陸佰捌拾肆元，及
自民國九十八年七月三十一日起至清償日止，按年息百分之五計
算之利息。
被告應給付原告乙○○新臺幣壹佰萬元，及自民國九十八年七月
三十一日起至清償日止，按年息百分之五計算之利息。
被告應給付原告丙○○新臺幣壹佰萬元，及自民國九十八年七月
三十一日起至清償日止，按年息百分之五計算之利息。
原告其餘之訴駁回。
訴訟費用由被告負擔。
本判決第一項於原告戊○○以新臺幣拾陸萬貳仟元為被告供擔
保後，得假執行。
本判決第二項於原告丁○○以新臺幣肆拾萬玖仟元為被告供擔保
後，得假執行。
本判決第三項於原告甲○○以新臺幣捌拾萬柒仟元為被告供擔
保後，得假執行。
本判決第死四項於原告乙○○以新臺幣拾萬仟元為被告供
擔保後，得假執行。
本判決第五項於原告丙○○以新臺幣拾萬仟元為被告供擔
保後，得假執行。
原告其餘假執行之聲駁回。
    事實及理由
一、原告主張：被告明知訴外人己○○為有配偶之人仍與其同居
    交往，嗣民國98年2月間，被告懷疑己○○在外另結新歡，
    乃心生妒恨，於98年2月26日凌晨0時30分許，於己○○返回
    臺北市○○區○○街二號二樓與被告同居之處所後，將己○○服用之保肝藥品及維骨力，混入不明成分之安眠藥以及第
    四級毒品艾斯樂錠（Estazolam），己○○遂於不知情下服
    用並陷入沉睡。嗣被告確認己○○已熟睡後，乃將原放置於
    陽台供燒紙錢使用之金爐搬放至該房間內，再倒入之前烤肉
    剩餘之木炭二包，淋上若干汽油後點燃，而後將房門關上，
    從門下塞入浴巾一條及在房門外側上緣貼上透明膠帶以防止
    燒炭之煙霧外洩，致因服用安眠藥而沉睡於該密閉空間內之
    己○○，因吸入過多一氧化碳於同日凌晨5時許窒息死亡。
    原告戊○○、丁○○、甲○○、乙○○及丙○○分別為被害
    人己○○之父、母、配偶及子女，因被告上開殺人行為而突
    遭喪親之痛，精神上受有極大之痛苦，爰各請求精神慰撫金
    新臺幣（下同）200萬元；另原告戊○○、丁○○、甲○○
    依法享有被己○○扶養之權利，因被告上開侵權行為致原告
    等受有無法被扶養之損害分別為1,794,98 9元、226,862元
    、1,482,833元；再原告甲○○因己○○死亡而支出殯葬費
    用167,950元而受有損害，爰依民法第184條第1項、第194條
    、第192條等規定，請求被告賠償原告所受之損害等語，並
    聲明：(一)被告應給付原告戊○○2,085,47 4元及自起訴狀繕
    本送達翌日起至清償日止按年息5%計算之利息。(二)被告應給
    付原告丁○○2,226,682元及自起訴狀繕本送達翌日起至清
    償日止按年息5%計算之利息。(三)被告應給付原告甲○○3,65
    0,783元及自起訴狀繕本送達翌日起至清償日止按年息5%計
    算之利息。(四)被告應給付原告乙○○200萬元及自起訴狀繕
    本送達翌日起至清償日止按年息5%計算之利息。(五)被告應給
    付原告丙○○200萬元及自起訴狀繕本送達翌日起至清償日
    止按年息5%計算之利息。(六)願供擔保請准宣告假執行。
二、被告答辯稱：被告對原告主張被告有上開侵權行為應負損害
    賠償責任不爭執，惟就扶養費部分，原告戊○○、丁○○部
    分，因渠等另有法定扶養人3子2女，故其金額計算有誤；原
    告甲○○部分，因被告於與被害人己○○同居交往期間，不
    僅須養活自己子女，尚須解決己○○之債務，並須負擔原告
    甲○○家中生活之用，故請求酌減該金額。另就慰撫金部分
    ，被告有誠心彌補，犯後亦後悔痛苦，願盡最大努力與原告
    和解，出獄後會儘量賠償原告，故請求酌減金額等語，資為
    抗辯，並聲明：原告之訴駁回。
三、兩造不爭執之事項：
  (一)被告於98年2月26日凌晨0時30分許，在臺北市○○區○○街
    2號2樓與被告同居之處所，將被害人己○○服用之保肝藥及
    維骨力混入安眠藥及第四級毒品艾斯樂錠（Estazolam），
    己○○不知情於服用後陷入沉睡。被告嗣後將木炭置入房間
    內燃燒，致己○○因吸入過多一氧化碳而於同日凌晨5時許
    窒息死亡。嗣後被告乃於同日9時許服用安眠藥，並再度於
    房間內燃燒木炭。惟經其子林信佑發現因而獲救。被告因上
    開殺人案件經本院刑事庭以98年度重訴字第16號判處有期徒
    刑20年（本院卷第5-11頁）。
  (二)被害人己○○死亡後，由原告甲○○（即己○○之配偶）支
    出殯喪費共計167,950元（附民卷第15-18頁）。
  (三)原告戊○○、丁○○為被害人己○○之父母、原告甲○○為
    被害人己○○之配偶、原告乙○○、丙○○為被害人己○○
    之子。
四、得心證之理由：
    按因故意或過失，不法侵害他人之權利者，負損害賠償責任
    ；不法侵害他人致死者，對於支出醫療及增加生活上需要之
    費用或殯葬費之人，亦應負損害賠償責任；被害人對於第三
    人負有法定扶養義務者，被害人對於該第三人亦應負損害賠
    償責任；不法侵害他人致死者，被害人之父、母、子、女及
    配偶，雖非財產上之損害，亦得請求賠償相當之金額，民法
    第184條第1項前段、第192條第1項、第2項、第194條分別定
    有明文。查被告故意使己○○服用藥物後陷入沉睡，並將木
    炭置入房間內燃燒，致己○○因吸入過多一氧化碳死亡，不
    法侵害己○○之生命，自應依民法第184條第1項規定負賠償
    之責。至原告5人因被告上開侵權行為得請求賠償之數額若
    干，以下析論之。
  (一)原告甲○○支出喪葬費用部分：
    查原告甲○○主張其因己○○死亡而支出殯葬費167,950元
    之事實，為被告所不爭執，且有臺北市殯葬管理處其他收入
    憑單、統一發票等件為證（見附民卷第16至18頁），堪信為
    真正。是原告甲○○請求被告給付喪葬費167,950元，為有
    理由，應予准許。
  (二)扶養費部分：
  1.原告戊○○部分：
    查原告戊○○係己○○之父，為25年8月14日生，有戶籍謄
    本可稽（見附民卷第9頁），其於98年2月26日己○○死亡時
    為72歲，依內政部編列之97年臺閩地區男性簡易生命表所載
    ，平均餘命尚有12.82年；另己○○係50年5月1日生，於本
    事件發生時為47歲，尚有餘命31.6年。是己○○對於原告蔡
    福德負有法定扶養義務期間應為12.82年。若將扶養費以一
    次支付之方式為請求，應按年別5％單利複式霍夫曼計算法
    計算並扣除中間利息；又依民法第1114條第1款、第111 6
    條之1規定，直系血親及夫妻相互間，互負扶養之義務。查
    原告戊○○之子女除被害人外，另有3子2女，均應與原告丁○○共同負擔扶養義務，有戶籍謄本在卷可稽。從而，依97
    年度臺灣地區平均每人每月消費支出17,425元之標準計算，
    於扣除中間利息後，原告戊○○原得受被害人扶養之利益計
    算式如下：[17, 425元×12月×9.0000000（此為應受扶養
    12年之霍夫曼係數）+17,425元×12月×0.82×（10.000000
    00-0.0000000）]÷7（扶養人數）=30 1,779（小數點以下
    四捨五入）。原告戊○○請求被告給付扶養費損失85,474
    元，並未逾上開數額，其請求應有理由。
  2.原告丁○○部分：
    查原告丁○○係己○○之母，為25年6月14日生，有戶籍謄
    本可稽（見附民卷第8頁），其於98年2月26日己○○死亡時
    為72.66歲，依97年臺閩地區女性簡易生命表所載，平均餘
    命尚有14.98年，另己○○於本事件發生時尚有餘命31.6年
    ，已如前述。是己○○對於原告丁○○負有法定扶養義務期
    間應為14.98年。又除被害人外，原告丁○○另有3子2女，
    均應與原告戊○○共同負擔原告丁○○之扶養義務。從而，
    依97年度臺灣地區平均每人每月消費支出17,425元之標準計
    算，於扣除中間利息後，原告丁○○原得受被害人扶養之利
    益計算式如下：[17, 425元×12月×10.0000000（此為應受
    扶養14年之霍夫曼係數）+17,425元×12月×0.98×（11.
    0000000-00.0000000）]÷7（扶養人數）=340,464（小數點
    以下四捨五入）。原告丁○○請求扶養損失226,682元，並
    未逾上開數額，其請求應有理由。
  3.原告甲○○部分：
    查原告甲○○係己○○之妻，為53年10月31日生，有戶籍謄
    本可稽（見附民卷第10頁），其於98年2月26日己○○死亡
    時為44歲，依內政部編列之97年臺閩地區女性簡易生命表所
    載，平均餘命尚有39.36年，另己○○於本事件發生時尚有
    餘命31.6年，已如前述。是己○○對於原告丁○○負有法定
    扶養義務期間應為31.6年。又原告蔡正華、蔡正義2人均為
    原告甲○○之子女，均應與被害人共同負擔扶養義務至被害
    人平均餘命31.6年結束。從而，依97年度臺灣地區平均每人
    每月消費支出17,425元之標準計算，於扣除中間利息後，原
    告甲○○原得受被害人扶養之利益計算式如下：[17, 425
    元×12月×19.0000000（此為應受扶養31年之霍夫曼係數）
    +17,425元×12月×0.6×（19.000000 0-00.000000 0）]
    ÷3（扶養人數）=1,342,743（小數點以下四捨五入）。是
    原告甲○○得請求扶養損失為1,342,734元，逾此範圍之請
    求，為無理由，應予駁回。
  (三)慰撫金部分：
    按慰藉金之多寡，應斟酌雙方之身分、地位、資力與加害之
    程度及其他各種情形核定相當之數額。其金額是否相當，自
    應依實際加害情形與被害人所受之痛苦及雙方之身分、地位
    、經濟狀況等關係決定之。本院斟酌被告明知被害人為已婚
    之人，竟仍與之同居，並因懷疑被害人另結新歡而以藥品將
    之昏迷後將其置於密閉房間間燒碳，致被害人窒息死亡，使
    原告戊○○、丁○○突遭喪子之慟，原告乙○○、蔡正義突
    遭喪父之悲，原告甲○○突受喪偶守寡之哀，均係悲痛逾恆
    ，精神上至感痛苦，並審酌被告係國小畢業，目前無存款、
    不動產或其他財產，及原告戊○○目前無工作，名下有房地
    1戶及3筆投資，財產總額為33,347,672元，原告丁○○目前
    無工作，名下有20萬元之投資1筆、97年間有利息所得22,37
    6元；原告乙○○為五專畢業，96、97年度所得為分別為222
    ,364元、334,539元，名下無不動產；原告丙○○為高職畢
    業，目前擔任業務助理，每月薪資2萬元，名下無不動產；
    原告甲○○為國中畢業，目前擔任電子操作員，每月薪資18
    000元，名下有房地1戶，財產總額為2,257,970元，各有稅
    務電子閘門財產所得調件明細表可憑（見本院卷第49-66、
    81-848頁），併審酌兩造之身分、地位、經濟能力等實際狀
    況，認原告請求精神慰撫金各200萬元，顯屬過高，應各以1
    00萬元為適當公允。逾此範圍，即不應准許。
  (四)綜上所述，原告戊○○所受損害為1,085,474元（計算式：8
    5,474+1,000,000＝1,085,474）。原告丁○○所受損害為1,
    226,682元（計算式226,682+1,000,000＝1,226,682）。原
    告甲○○所受損害為2,510,684元（計算式167,950+1,342,7
    34+1,000,00 0＝2,510,684）。原告乙○○、丙○○所受之
    損害各均為100萬元。
五、從而，原告5人依侵權行為之法律關係，請求被告分別給付
    原告戊○○、丁○○、甲○○、乙○○、丙○○各1,085,47
    4元、1,226,682元、2,510,684元、100萬元、100萬元，及
    均自起訴狀繕本送達翌日即98年7月31日起至清償日止，按
    年息5％計算之利息之範圍內，為有理由，應予准許。原告
    逾此部分之請求，則為無理由，應予駁回。
六、原告陳明願供擔保，聲請宣告假執行，就原告勝訴部分，經
    核並無不合，爰酌定相當之擔保金額准許之。至原告敗訴部
    分，其假執行之聲請，因訴之駁回已失所附麗，應併駁回之
    。
七、本件為判決之基礎已臻明確，兩造其餘主張、陳述並所提證
    據，經審酌後，認與本件判決之結果不生影響，爰不再一一
    論述，附此敘明。
八、訴訟費用負擔之依據：民事訴訟法第79條。
中    華    民    國    99    年    3     月    17    日
                民事第五庭    審判長法  官  薛中興
                                    法  官  吳佳薇
                                    法  官  莊書雯
以上正本係照原本作成
如對本判決上訴，須於判決送達後20日內向本院提出上訴狀
中    華    民    國    99    年    3     月    17    日
                                    書記官  謝梅琴

司法院資訊處製作；財團法人民間司法改革基金會備份。
